臺灣桃園地方法院民事裁定　　　　　　　　98年度破字第15號
聲　請　人　大同保齡球館股份有限公司
法定代理人
即　清算人　卓忠三律師
代　理　人　沈孟賢律師
上列聲請人聲請宣告破產事件，本院裁定如下：
    主    文
聲請駁回。
聲請程序費用新臺幣壹仟元由聲請人負擔。
    理    由
一、聲請意旨略以：
    (一)聲請人於民國78年10月2 日設立登記，現設籍於桃園縣桃
      園市○○路199 號2 樓，資本總額及實收資本總額為新臺
      幣（下同）3,000 萬元。茲因業務縮，經股東會於97年3
      月23日決議解散，並選任卓忠三律師為清算人，清算人嗣
      於97年4 月7 日就任，隨即檢查公司資產，並造具資產負
      債表、損益表及財產目錄，送經監察人審查，於97年4 月
      21日經股東會通過後，向鈞院民事庭聲報清算人就任，並
      於97年4 月28日奉鈞院桃院民瑞97年度司字第90號函准予
      核備在案。
    (二)依聲請人之清算人於98年2 月27日所造具之資產負債表之
      股東權益總額為-112,808,509元，於債權人申報債權期間
      ，股東莊惠玲、鍾淳予、鍾淳元、鍾淳等4 人（即聲請
      人前董事長鍾德亨之繼承人）以存證信函申報債權，主張
      債權金額為113,195,000 元，請求列入清算債權，函內所
      附匯款單、取款條等債權憑證經統計為66,725,062元（其
      中有7,095,062 元，只有取款資料，而無匯入聲請人帳戶
      之記錄），扣除此耜分後為59,630,000元。又股東莊惠玲
      等4 人於聲請人清算前，已就其等與聲請人之債權債務關
      係於97年1 月22日向鈞院民事庭起訴主張債權額為60,325
      ,152元，並經鈞院以97年度重訴字第45號民事判決，判處
      聲請人應給付股東莊惠玲等人60,325,152元，及自97年3
      月1 日起至清償日止，按年息百分之5 計算之利息，於98
      年3月24日確定。
    (三)依清算人清查結果，迄至100 年3 月10日為止，聲請人之
      財產僅有銀行存款及現金127,205 元。另聲請人固有房屋
      1 棟（門牌號碼為：桃園縣桃園市○○路199 號），惟該
      房屋價值原為31,580,635元，累計折舊31,580 ,635 元，
      殘值為0 元，依桃園縣政府地方稅務局98年10月20日桃稅
      房字第0980013689號函，系爭房屋核定價值為1,371,500
      元，而上開房屋坐落土地乃係向訴外人金蘭食品股份有限
      公司（以下簡稱金蘭公司）承租，土地租賃契約已於98年
      5 月15日到期，依法應拆除房屋，並將土地返還出租人，
      經聲請人與訴外人金蘭公司於鈞院調解結果，聲請人應於
      98年6 月30日前拆屋還地，惟因房屋目前遭債權人假扣押
      ，並由法院拍賣中，無法拆除返還，從而，上開房屋並無
      殘餘價值。此外，迄至100 年3 月10日止，聲請人之債務
      狀況，則如附表所示。從而，聲請人之財產業已不能清償
      債務，聲請人爰依破產法第1 條第2 項、第57條之規定，
      聲請宣告聲請人破產，以清理債務，避免債務人之資產流
      失，致債權人權益受損。
二、按營業稅之稅款、滯報金、怠報金、滯納金、利息等稅捐之
    徵收，優先於普通債權，於破產程序中自應優先於他普通債
    權而受償，此觀稅捐稽徵法第6 條第1 項、第49條、加值型
    及非加值型營業稅法第57條、破產法第112 條規定自明。又
    破產之聲請，固應以多數債權人之存在為前提，而聲請破產
    非不得由其中一債權人為之，但如債權人僅有一人，既與第
    三人無涉，自無聲請破產之必要（最高法院65年台抗字第32
    5 號判例參照）。故於資產不足清償稅捐債權，同一優先順
    位又別無他債權人時，應認無多數債權人之存在，不得聲請
    宣告破產。復按債務人之資產已不足清償稅捐等優先債權，
    他債權人更無受償之可能，倘予宣告破產，反而須優先支付
    破產財團之管理、分配所生之費用及破產管理人之報酬等財
    團費用，將使破產財團之財產更形減少，優先債權人即稅捐
    機關之債權減少分配或無從分配，其他債權人更無在破產程
    序受分配之可能，顯與破產制度之本旨不合，尚難認有宣告
    破產之實益（最高法院98年度第4 次民事庭會議決議(一)意旨
    參照）。末法院就破產之聲請，以職權為必要之調查，確係
    毫無財產，則破產財團即不能構成，無從依破產程序清理其
    債務，應以裁定駁回其聲請（司法院25年1505號解釋參照）
    。
三、經查：
    (一)依聲請人於100 年3 月17日、22日提出於本院之民事陳報
      狀所載之財產狀況說明書，其財產僅有現金127,205 元。
      而聲請人固有房屋乙棟（門牌號碼：桃園縣桃園市○○路
      199 號，以下簡稱系爭房屋），業據聲請人陳報明確，並
      有聲請人之財產所得調件明細表可稽。然系爭房屋乃係坐
      落訴外人金蘭公司所有之桃園縣桃園市○路段7 之7 地號
      、7 之27地號、13之6 地號、3 之99地號、13之9 地號、
      13之95地號之土地上，並由聲請人向訴外人金蘭公司承租
      得來，嗣聲請人與訴外人金蘭公司就上開土地之土地租賃
      契約業因租賃期限屆滿而終止，聲請人並與訴外人金蘭公
      司於本院進行調解，同意於98年6 月30日前拆除系爭房屋
      並返還上開土地予訴外人金蘭公司，上開事實業經本院依
      職權調閱本院99年度桃簡調字第351 號民事卷宗、98年度
      司執字第38940 號強制執行卷宗查閱無訛。從而，系爭房
      屋經需經拆除並返還土地予土地所有權人即訴外人金蘭公
      司，應認系爭房屋已無殘餘價值，是聲請人之財產僅有現
      金127,205元，堪以認定。
    (二)聲請人尚積欠桃園縣政府地方稅務局98年度房屋稅446,11
      0 元（罰鍰66,955元、2,010 元）、99年度房屋稅336,17
      5 元（罰鍰50,465元），業據聲請人陳報明確。本院復依
      職權向桃園縣政府地方稅務局函詢聲請人所欠繳之稅捐金
      額，經桃園縣政府地方稅務局於100 年5 月12日以桃稅法
      字第10 00104413 號函覆：截至100 年5 月10日止，聲請
      人尚有98年度、99年度、100 年度之房屋稅計1,232,95 8
      元待繳納等語，有上開函文及欠稅總歸戶查詢情形表1 份
      在卷可稽。是依聲請人之資產狀況（127,205 元）已不足
      清償稅捐之優先債權，他債權人更無受償之可能。
四、綜上，聲請人之資產既不足清償所欠應優先清償之房屋稅捐
    ，而除上開房屋稅債權外，同一優先順位又別無他債權人，
    自應認聲請人無多數債權人之存在，揆諸前開說明，自無聲
    請破產之必要，否則，聲請人之資產不足清償上開房屋稅債
    權，其他債權人更無公平受償之可言，倘予以宣告破產，反
    而須優先支付破產財團之管理、分配所生之費用及破產管理
    人之報酬等財團費用，將使破產財團之財產更形減少，徒使
    優先債權人即稅捐機關之債權減少分配，而其他債權人亦無
    因此受分配之可能，與破產制度之本旨不合。是本件聲請人
    之資產，償還優先於普通債權之欠稅尚有不足，其破產財團
    即不能構成，自無從依破產程序清理其債務，難認有破產之
    實益。從而，本件破產之聲請應予駁回。
五、依破產法第5 條、民事訴訟法第95條、第78條，裁定如主文
    。
中    華    民    國   100    年    5     月    31    日
                  民事第三庭    法  官  陳心婷
上列正本證明與原本無異。
如不服本裁定應於送達後10日內向本院提出抗告狀，並應繳納抗
告費新台幣1000元。
中    華    民    國   100    年    5     月    31    日
                                書記官  林君燕